臺灣高等法院刑事判決　　　　　　　　 96年度上訴字第723號
上　訴　人　台灣桃園地方法院檢察署檢察官
上　訴　人
即　被　告　丙○○
　　　　　　　　　　　21號
　　　　　　　　　　現於臺灣屏東監獄執行
指定辯護人　呂沐基　律師
上　訴　人
即　被　告　甲○○
選任辯護人　呂福元　律師
上列上訴人因被告違反毒品危害防制條例案件，不服臺灣桃園地
方法院94年度訴字第2425號，中華民國95年11月8日第一審判決
（起訴案號：臺灣桃園地方法院檢察署94年度偵字第15079號）
，提起上訴，本院判決如下：
    主  文
原判決關於丙○○部分撤銷。
丙○○共同連續販賣第一級毒品，累犯，處有期徒刑拾貳年。扣
案如附表一所示之物均沒收、附表二所示之物均沒收銷燬之；販
賣第一、二級毒品合計所得之新台幣拾壹萬柒仟元連帶沒收，如
全部或一部不能沒收時，以其財產抵償之。
其餘上訴駁回。
    事  實
一、丙○○前因施用毒品案件，經臺灣桃園地方法院先後於民國
    八十八年四月二十七日以八十八年度易字第一○○○號判處
    有期徒刑八月，經本院於八十八年七月二十一日以八十八年
    度上易字第二七七二號駁回上訴確定；於八十九年八月十五
    日以八十九年度易字第三九四號判處有期徒刑八月，於八十
    八年八月十三日確定；復因轉讓毒品案件，經臺灣桃園地方
    法院於八十八年五月二十七日以八十八年度訴字第三八○號
    判處有期徒刑八月，經本院於八十八年八月十三日駁回上訴
    確定；上開案件嗣經接續執行後，於九十一年四月十八日縮
    短刑期假釋出監，並於九十一年十二月十三日縮刑期滿，其
    未執行之刑，以已執行論；又因違反電子遊戲場業管理條例
    案件，經臺灣桃園地方法院於九十三年七月二十七日以九十
    三年度壢簡字第五九三號判處應執行有期徒刑五月（所犯賭
    博罪判處有期徒刑三月，所犯違反電子遊戲場業管理條例案
    件判處有期徒刑三月，上開二罪合併定應執行有期徒刑五月
    ），於九十三年十二月七日確定，並於九十四年三月一日易
    科罰金執行完畢。
二、詎丙○○仍不知悛悔，因其自九十四年二月間某日起，向何
    清泉（業經臺灣桃園地方法院判決有罪，尚未確定）購入數
    量不詳之第一級毒品海洛因、第二級毒品甲基安非他命供己
    施用後（所涉施用毒品犯行業經原審法院判處應執行有期徒
    刑一年四月確定），得知可由何清泉之管道販入毒品海洛因
    、甲基安非他命，丙○○明知海洛因、甲基安非他命分別為
    毒品危害防制條例第二條第一項第一款、第二款所規定之第
    一、二級毒品，不得非法持有、販賣，竟意圖營利，基於概
    括之犯意，夥同與其同居於桃園縣楊梅鎮○○路一一四號二
    樓租屋處而有共同犯意聯絡之女友甲○○，自九十四年六月
    間某日起，由丙○○以每半兩海洛因新臺幣八至十萬元、每
    兩甲基安非他命二至三萬元之代價，向何清泉販入數量不詳
    海洛因、甲基安非他命後，除部分供己施用外，餘由丙○○
    以其所有門號0000000000號行動電話作為對外聯絡工具，並
    與甲○○持其所有使用之門號0000000000號行動電話互為聯
    絡販毒交付等事宜，二人於附表三編號一至三所示之時間、
    地點、方式，以附表三編號一至三所示之方法，共同連續販
    賣海洛因、甲基安非他命予余遠亮、黃新閔、盧淑惠等人多
    次。嗣經臺灣桃園地方法院檢察署檢察官接獲檢舉，依法核
    發通訊監察書指揮海巡署北部巡防局桃園機動隊對門號0000
    000000號行動電話實施通訊監察後，由桃園機動隊李美娟等
    人於九十四年八月二十五日十五時三十分許，持原審法院核
    發之搜索票，前往丙○○與甲○○上開同居處所執行搜索，
    扣得丙○○所有供販賣用之第一級毒品海洛因十七包（合計
    淨重二五．五九公克，空包裝重五．○八公克，純度三五．
    四五%，純質淨重九．○七公克，其中十三包係在丙○○身
    上查扣）、第二級毒品甲基安非他命一包（實稱毛重一．三
    七○公克）、丙○○所有供販賣毒品犯罪所用之磅秤一個、
    研磨器一個、行動電話一支（序號000000000000000，內插
    門號0000000000號SIM卡）、預備供販賣毒品海洛因、甲基
    安非他命用之分裝袋一批，與本案無關之吸食器一個、葡萄
    糖一盒、行動電話一支（序號000000000000000，內插門號
    0000000000號SIM卡）等物；又於九十四年九月十二日十二
    時四十分許，持檢察官核發之拘票前往上址拘提甲○○，經
    甲○○之同意而搜索，扣得丙○○所有供販賣用之第一級毒
    品海洛因十六包（合計淨重一三．○二公克，空包裝重四．
    六四公克，純度九．八一%，純質淨重一．二八公克）、第
    二級毒品甲基安非他命二包（合計實稱毛重一．三九五公克
    ）、甲○○所有供販賣毒品犯罪所用之行動電話一支（序號
    000000000000000，內插門號0000000000號SIM卡），與本案
    無關之吸食器一組、不明白粉一包（無法定毒品成分，淨重
    六．○六公克，空包裝重三．○一公克）等物。
三、案經臺灣桃園地方法院檢察署檢察官指揮海巡署北部地區巡
    防局桃園機動隊偵查後起訴。
    理  由
壹、程序部分：（關於臺灣桃園地方法院檢察署九十四年度偵字
    第一六六五一號偵查卷第三○至五○頁、原審法院卷一第二
    ○一至二二四頁監聽譯文之證據能力）
    按，偵查犯罪機關依法定程序監聽之錄音，如已踐行調查證
    據程序，固非不可採為認定犯罪事實之基礎，此觀刑事訴訟
    法第一百六十五條之一第二項之規定自明。又監聽錄音製作
    之譯文，如僅為偵查犯罪機關單方面製作，而被告或訴訟關
    係人對其真實性復有爭執，法院自應依上開規定勘驗該監聽
    之錄音踐行調查證據之程序，以確認該監聽錄音譯文之真實
    性，而定其取捨，不得逕以該監聽錄音譯文，採為認定被告
    有罪之基礎（參照最高法院九十三年度臺上字第六五一○號
    判決意旨）。易言之，犯罪偵查機關對犯罪嫌疑人依法監聽
    電話所製作之通訊監察紀錄譯文，為該監聽電話錄音之「派
    生證據」，若被告對該通訊監察紀錄譯文有所爭執，而就監
    聽電話錄音又無直接播放勘驗之困難，在未辨明該監察紀錄
    譯文之真正時，自不能遽以該通訊監察紀錄譯文採為論罪之
    基礎（參照最高法院九十四年度臺上字第一二七○號判決意
    旨）。準此，是項監聽譯文倘係公務員（員警）依法定程序
    而取得，被告或訴訟關係人就其真實性復無爭執（即不否認
    譯文所載對話內容之真實無偽），法院並曾依刑事訴訟法第
    一百六十五條第一項規定，踐行證據調查之法定程序，向被
    告宣讀或告以要旨，則其自得採為認定被告有罪之基礎，而
    有證據能力。查上揭通訊譯文，乃員警依九十四年六月八日
    九十四年乙○惟愛聲監字第○○○三五八號、九十四年七月
    七日九十四年乙○惟愛聲監字第○○○四四○號、九十四年
    八月三日九十四年乙○惟愛聲監字第○○○五一四號、九十
    四年八月十一日九十四年乙○惟愛聲監字第○○○五三五號
    通訊監察書（見原審法院依職權調取之上開訴訟卷宗）所監
    聽側錄；且其各該監聽側錄時間，亦未逾越上揭通訊監察書
    所核准之期間範圍，並與法律規定相符，兼以業經對被告宣
    讀結果，亦未見被告或辯護人就其真實性有何爭執（見原審
    卷三第三三、三四頁），參諸上開說明，因認此部分監聽譯
    文，有證據能力。
貳、實體部分：
一、訊據上訴人即被告丙○○雖坦承於上開時、地轉讓海洛因、
    甲基安非他命予余遠亮、黃新閔、盧淑惠等人，但否認有何
    販賣海洛因、甲基安非他命之犯行，辯稱：我都是照買入之
    價格向余遠亮、黃新閔、盧淑惠收錢，我沒有牟利之意思，
    次數也沒那麼多次，因為我的賭場有賺錢，且我在偵查中也
    有供出何清泉，偵查中檢察官也明確跟我說指證可以適用證
    人保護法云云（見原審卷三第一一二、一一三、一一四、一
    六八頁）；辯護人辯稱：被告有供出毒品來源是何清泉，協
    助檢察官循線查獲何清泉，且在何清泉所涉販賣毒品之案件
    中，係因被告證述始得將何清泉定罪，檢察官亦同意援用證
    人保護法之規定，主張被告丙○○應有毒品危害防制條例第
    十七條、證人保護法第十四條第一項等減刑規定之適用云云
    （見原審卷三第五○、五三、一一四、一六八頁）。被告甲
    ○○固坦承於與被告丙○○同居之上開租屋處，經丙○○以
    電話指示，由我代丙○○經手交付海洛因、甲基安非他命安
    予前來購毒者之事實，惟矢口否認有何販賣海洛因、甲基安
    非他命之犯行，辯稱：我沒有經手錢，而且我之前也沒有毒
    品前科，我不知道轉讓或販賣毒品之刑責那麼重，且也只有
    附表三編號二所示一、二次之犯行而已，與丙○○並無共同
    意圖營利之販賣毒品行為云云（原審卷三第一一三、一六八
    頁）；選任辯護人辯稱：被告甲○○並未分取利潤，應僅構
    成幫助販賣，而被告甲○○於偵查中有供出同案被告丙○○
    、毒品來源何清泉販賣毒品之犯行，並經檢察官同意援用證
    人保護法之規定，應有證人保護法第十四條第一項規定之適
    用，另因被告丙○○於警詢中有供出毒品來源係何清泉，被
    告甲○○係幫助犯，應得以適用毒品危害防制條例第十七條
    減刑，被告甲○○於丙○○則為幫助犯之被告甲○○亦應有
    減刑之適用云云（見原審卷第五○、一一四、一六八頁）。
二、經查：
  (一)本案係因臺灣桃園地方法院檢察署檢察官依法核發通訊監書
    對被告丙○○所使用之門號0000000000號行動電話實施監聽
    後，始於九十四年八月二十五日向原審法院申請搜索票，警
    察於九十四年八月二十五日十五時三十分許，持原審法院所
    核發之上開搜索票，在桃園縣楊梅鎮○○路一一四號二樓被
    告丙○○住處查獲丙○○，並扣得不明白粉十八包（其中十
    三包係在被告丙○○身上查扣）、被告丙○○所有之磅秤一
    個、研磨器一個、葡萄糖一盒、行動電話一支（序號000000
    000000000，內插門號0000000000號SIM卡）、分裝袋一批、
    吸食器一個、行動電話一支（序號000000000000000，內插
    門號0000000000號SIM卡）等物，隨即再於九十四年九月十
    二日十二時四十分許，經檢察官核發拘票前往上址拘提甲○
    ○，並經其同意搜索，扣得不明白粉二十包、甲○○所有之
    行動電話一支（序號000000000000000，內插門號000000000
    0號SIM卡）、吸食器一組等物一情，有上開門號之通訊監察
    書、上開門號通話內容之監聽譯文（見臺灣桃園地方法院檢
    察署九十四年度偵字第一六六五一號偵查卷第三○至五○頁
    、原審卷一第二○一至二二四頁）、搜索扣押筆錄（臺灣桃
    園地方法院檢察署九十四年度偵字第一五○七九號偵查卷第
    六至九頁、臺灣桃園地方法院檢察署九十四年度偵字第一六
    六五一號偵查卷第頁二○至二二頁）可證。其中於九十四年
    八月二十五日所查扣之上開不明白粉十八包，經送鑑定結果
    ，係第一級毒品海洛因十七包（合計淨重二五．五九公克，
    空包裝重五．○八公克，純度三五．四五%，純質淨重九．
    ○七公克，其中十三包係在被告丙○○身上查扣）、第二級
    毒品甲基安非他命一包（實稱毛重一．三七○公克），另於
    九十四年九月十二日在上址查扣之不明白粉十九包，經送鑑
    定結果，係第一級毒品海洛因十六包（合計淨重一三．○二
    公克，空包裝重四．六四公克，純度九．八一% ，純質淨重
    一．二八公克）、第二級毒品甲基安非他命二包（合計實稱
    毛重一．三九五公克）、無法定毒品成分之不明白粉一包（
    淨重六．○六公克，空包裝重三．○一公克），有法務部調
    查局九十四年十一月三日調科壹字第080010050號鑑定書、
    同局九十四年九月十二日調科壹字第080010140號鑑定書、
    行政院衛生署管制藥品管理局九十四年十二月二十八日管檢
    字第0940014446號檢驗成績書各一紙（臺灣桃園地方法院檢
    察署九十四年度偵字第一五○七九號偵查卷第八五頁、九十
    四年度偵字第一六六五一號偵查卷第七○頁、原審卷一第九
    一頁）附卷可稽，且上情亦為被告二人所是認。
  (二)同案被告甲○○以證人身分就被告丙○○販賣海洛因、甲基
    安非他命一節，已於偵查中具結證稱：我在九十四年五月之
    後開始知道丙○○在賣毒，六月初起因為丙○○經常不在家
    ，如果有朋友要向丙○○購毒，丙○○會打電話叫我去藏毒
    之地方拿固定數量之毒品給朋友，丙○○販賣之毒品有海洛
    因及甲基安非他命，我和丙○○在卷附通聯紀錄中談的是有
    關販毒的事，丙○○販毒之對象，我知道有阿祥即黃家祥、
    小古即古正義、向秀輝及他表哥那邊的人等情綦詳（見臺灣
    桃園地方法院檢察署九十四年度偵字第一六六五一號偵查卷
    第五○至五八頁），並經原審依職權勘驗上開偵訊筆錄無訛
    （見原審卷二第一九七至二二○頁），於本院審理時亦供稱
    確曾依丙○○之指示將第一、二級毒品交給黃新閔等語，證
    人甲○○就其如何與被告丙○○分工之情節，均能詳細證述
    ，而證人甲○○與被告丙○○甚且同居一處之男女朋友，其
    與被告丙○○間，情誼密切，證人甲○○且就其共同涉犯此
    案之犯行均坦認在卷（僅係就法律評價係幫助犯或正犯有所
    爭執），對於本案自無任何推諉刑責之動機，又經具結，豈
    有另甘冒偽證刑責而故意虛詞構陷被告丙○○之理，是證人
    甲○○之證述，應屬真實，自可憑信。
  (三)而關於被告於附表三編號 (一)所示之交易時間、次數、交
    易地點、金額、方法，連續販賣交易物品欄所示之第二級毒
    品甲基安非他命給證人余遠亮之犯行，業據證人余遠亮於原
    審審理中具結證述綦詳，並有如下之通訊監察譯文在卷可稽
    ：
  1.員警依據九十四年七月七日九十四年乙○惟愛聲監續字第00
    040號通訊監察書（核准時間自九十四年七月八日上午十時
    起，至九十四年八月六日上午十時止），對被告丙○○持用
    之門號0000000000號行動電話門號進行監聽側錄，錄得下列
    對話內容：
  (1)證人余遠亮於九十四年七月二十四日二十三時四十二分以00
    00000000號行動電話門號撥打予被告丙○○所持用之000000
    0000號門號：「證人：全哥，我阿亮啦。」、「被告丙○○
    ：怎樣。」、「證人：拿兩張，要到哪裡等我。」、「被告
    丙○○：我現在在那個『斗咪沙』（註：客語）這裡。」、
    「證人：「斗咪沙」這裡喔，那我到社子國小的工廠那裡等
    你好嗎？」、「被告丙○○：社子國小喔。」、「證人：工
    廠那裡好嗎？」、「被告丙○○：好啦。」、「證人：到了
    再打電話給你。」、「被告丙○○：我等一下就到，我在附
    近。」。
  (2)證人余遠亮於九十四年七月二十六日二十二時三十六分以00
    00000000號行動電話門號撥打予被告丙○○所持用之000000
    0000號門號：「證人：全哥啊，我阿亮，我到了。」、「被
    告丙○○：到了喔。」、「證人：對，那個4分之1多少？」
    、「被告丙○○：4千。」、「證人：4千喔」。嗣證人余遠
    亮於該通通聯後二分鐘，即二十二時三十八分再以00000000
    00號行動電話門號撥打予被告丙○○所持用之0000000000號
    門號：「證人：全哥啊，4分之1怎麼不是整包的？」、「被
    告丙○○：整包的沒有了。」、「證人：沒有囉？」、「被
    告丙○○：那一樣東西啊。」、「證人：一樣啊？」、「被
    告丙○○：對啊，你放心。」、「證人：好，謝謝。」。
  (3)證人余遠亮於九十四年七月二十八日十三時五十九分以0000
    000000號行動電話門號撥打予被告丙○○所持用之00000000
    00號門號：「證人：我在外面了，順便拿一千元硬的。」、
    「被告丙○○：你直接進來。」、「證人：好。」等語（見
    臺灣桃園地方法院檢察署九十四年度偵字第一六六五一號偵
    查卷第四五至四八頁）。
  2.證人余遠亮於原審審理時經交互詰問具結證稱：上開九十四
    年七月二十四日該次通聯中，「拿兩張」是指拿二千元的安
    非他命，重量約袋裝一．七八至二公克，我取得毒品的地點
    是在位於新屋的賭場；而九十四年七月二十六日該次通聯的
    內容是指拿安非他命四千元，「四分之一」是指四分之一包
    ，重量約有三點多公克，一包「四分之一」要四千元；九十
    四年七月二十八日該次通聯「硬的」就是指安非他命，該次
    我取得毒品的地點是在楊梅外環道住處附近，就是縱貫路要
    通往秀才路的路上，當時全哥就住在那邊等語（見原審卷二
    第十四至十九頁），且經原審訊問後，已明確證稱：「（問
    ：四分之一包，一包就是四千元，是否如此？）是」、「（
    問：「二張」是指多少？）二張是指二千元」、「（問：二
    千元可以買到多少安非他命？）一．七八至二公克」、「（
    問：你為何會稱一．七八公克，是否以兩作為計價單位？
    ）是場子裡面有用袋子裝好的量」等語（見原審卷二第十九
    、二十頁），徵諸證人余遠亮對於向被告取得甲基安非他命
    ，每次取得之數量、金額、地點等細節，均能大致陳述明確
    ，且證人余遠亮證述向被告購買甲基安非他命之時間、地點
    、次數、金額亦與上開監聽內容大抵吻合，又無誣指被告之
    動機，佐以被告自承確有交付毒品予證人余遠亮等情，益徵
    證人余遠亮證述向被告購買甲基安非他命之證詞足堪採信。
    證人余遠亮雖就九十四年七月二十六日該次交易地點復稱無
    法記憶，惟按施用毒品成癮之人言，因其購進毒品之時間、
    地點、來源均有不同，且施用毒品之人能購得毒品供其施用
    為其關注之點，至購進毒品之時間、地點、次數對其並非重
    要，是證人余遠亮雖未清楚記憶其向被告該次購得毒品之地
    點，惟證人余遠亮就其向被告丙○○購得毒品甲基安非他命
    之主要事實，則已證述不移，是證人余遠亮上開關於其向被
    告購得毒品甲基安非他命之證述自堪採信。
  (四)另就被告於附表三編號 (二)所示之交易時間、次數、交易
    地點、金額、方法，連續販賣交易物品欄所示之第一級毒品
    海洛因、第二級毒品甲基安非他命給證人黃新閔（原名黃家
    祥）之犯行，業據證人黃新閔於原審審理中具結證述綦詳，
    其證稱：我每次向丙○○取得毒品都有拿錢給丙○○，海洛
    因半錢約一萬二千元，甲基安非他命一公克約二、三千元，
    每次向丙○○買的數量差不多四分之一錢，甲基安非他命約
    一公克，我向丙○○拿海洛因約十次，甲基安非他命次數也
    差不多，大部分同時拿海洛因及甲基安非他命，地點是在新
    屋賭場或楊梅租屋處，其中丙○○有叫甲○○拿海洛因給我
    二次，地點就是在被告楊梅租屋處，我把錢交給丙○○等語
    （見原審卷二第二三至二五、二八、二九頁），徵諸證人黃
    新閔對於向被告取得海洛因、甲基安非他命，每次取得之數
    量、金額、地點等細節，均能陳述明確，且所述互核與證人
    甲○○於偵查中具結證稱：我和丙○○賣毒的對象有綽號「
    阿祥」即黃家祥（後更名黃新閔）等語相符（見臺灣桃園地
    方法院檢察署九十四年度偵字第一六六五一號偵查卷第五八
    頁），後於本院審理中供述明確，又無誣指被告丙○○之動
    機，佐以被告自承確有交付毒品予證人黃新閔等情，益徵證
    人黃新閔證述向被告購買海洛因、甲基安非他命一情應非虛
    妄，是其證詞足以採信。又，參諸證人黃新閔證述我向被告
    洽購安非他命之金額有二千元至三千元，而證人黃新閔又無
    法確認被告所交付之各次甲基安非他命之正確金額，是應以
    最有利於被告之認定，即各次甲基安非他命之金額各為二千
    元計算之。
  (五)又被告於附表三編號 (三)所示之交易時間、次數、交易地
    點、金額、方法，連續販賣交易物品欄所示之第一級毒品海
    洛因、第二級毒品甲基安非他命給證人盧淑惠之犯行，業據
    證人盧淑惠於原審審理中具結證述綦詳，其證稱：我前後向
    丙○○購買毒品海洛因次數約有一、二十次，約是在九十四
    年夏天即六月、七月時候，每次都是購買二、三千元海洛因
    ，地點都是在楊梅火車站前那條路上，每次我都是用門號00
    00000000號行動電話打丙○○的門號0000000000號行動電話
    ，都是丙○○本人交付毒品給我，我向丙○○購買甲基安非
    他命次數約五、六次，有時是與同時購買，交易地點一樣是
    楊梅火車站前之那條路上，每次交易甲基安非他命的金額約
    二、三千元，時間一樣是在六、七月間，也都是丙○○交付
    給我的，每次交易時我都是當場交付價款給丙○○等語（見
    原審卷三第三六至四○頁），徵諸證人盧淑惠對於向被告取
    得海洛因、甲基安非他命，每次交易過程細節，均能陳述明
    確。況證人盧淑惠於九十四年七月二十八日十四時二十一分
    以門號0000000000號行動電話行動電話門號撥打予被告丙○
    ○所持用之0000000000號門號：「被告丙○○：我叫人送過
    去好不好？」、「證人盧淑惠：好。」、「被告丙○○：你
    要什麼？」、「證人盧淑惠：我要白的，軟的，三千就夠了
    。」、「被告丙○○：硬的不用？」、「證人盧淑惠：嗯。
    」、「被告丙○○：好。」、「證人盧淑惠：還要多久？」
    、「被告丙○○：差不多十五分鐘左右。」、「證人盧淑惠
    ：好。」等語（見臺灣桃園地方法院檢察署九十四年度偵字
    第一六六五一號偵查卷第四八頁），益徵被告丙○○確有與
    證人盧淑惠聯絡毒品交易之情事，證人盧淑惠應非虛構情節
    而欲陷被告丙○○入罪，佐以被告自承確有交付毒品予證人
    盧淑惠等情，益徵證人盧淑惠證述向被告購買海洛因、甲基
    安非他命一情應非虛妄，是其證詞亦足採信。又，參諸證人
    盧淑惠證述我向被告洽購海洛因之次數為一、二十次，每次
    金額二、三千元，購買甲基安非他命次數五、六次，每次金
    額二、三千元，而證人盧淑惠又無法確認購買海洛因、甲基
    安非他命之確實次數，及被告所交付之各次海洛因、甲基安
    非他命之正確金額，是應以最有利於被告之認定，即購買海
    洛因、甲基安非他命次數各十次、五次，每次金額各為二千
    元計算之。
  (六)被告丙○○、甲○○雖以前詞置辯，然查：
  1.被告丙○○雖辯稱僅係以低於或相當於其購入毒品之原價轉
    讓海洛因、甲基安非他命予余遠亮、黃新閔、盧淑惠等人云
    云，然據被告丙○○自承其係以海洛因半兩八至十萬元（即
    每錢一萬六千元至二萬元）、甲基安非他命每兩二至三萬元
    （即每公克五百三十三至八百元）之價額向何清泉洽購毒品
    等情（見臺灣桃園地方法院檢察署九十四年度偵字第一五○
    七九號偵查卷第八一頁、原審卷一第一五六頁），與被告賣
    出海洛因、甲基安非他命之價額係海洛因半錢約一萬二千元
    （即每錢二萬四千元），甲基安非他命一公克約二、三千元
    （或含袋重一．七八至二公克約二千元、三點多公克四千元
    ，平均計算每公克售價均為一千元以上）相減，其購入之成
    本已遠低於售出之價額，而有賺取價差以為營利之意圖甚明
    。且販賣海洛因、甲基安非他命係違法行為，非可公然為之
    ，且有其獨特之販售通路及管道，復無公定價格，容易增減
    分裝之份量，而每次買賣之價量，可能隨時依雙方關係深淺
    、資力、需求量及對行情之認知、來源是否充裕、查緝鬆嚴
    、購買者被查獲時供述購買對象之可能風險評估等而異其標
    準，非可一概而論，而近年來政府為杜絕毒品之氾濫，對於
    查緝施用及販賣毒品之工作，無不嚴加執行，販賣毒品罪又
    係重罪，設若無利可圖，衡情一般持有毒品之人當無輕易將
    所持有之海洛因、甲基安非他命無償轉讓他人而甘冒於再次
    向他人購買時，而有被查獲移送法辦之危險之理，且不論是
    瓶裝或袋裝之海洛因、甲基安非他命，均可任意分裝或增減
    其份量，而每次買賣之價量，亦隨時隨雙方關係之深淺、當
    時之資力、需要程度及對行情之認知等因素，機動的調整，
    因之販賣之利得，除經承認犯行，或帳冊價量均臻明確外，
    委難察得實情，職是之故，縱未確切查得販賣賺取之實際差
    價，但除別有事證，足認係按同一價格轉讓，確未牟利外，
    尚難執此認非法販賣之事證有所不足，致知過坦承者難辭重
    典，飾詞否認者反得逞僥倖，而失情理之平，惟販賣之人從
    價差或量差中牟利之方式雖異，然其販賣目的在意圖營利則
    同一，堪認被告購入海洛因、甲基安非他命之價格必較其售
    出之價格低廉，或以同一價格而減少海洛因之份量，而有從
    中賺取差額利潤圖利之意圖及事實，此應屬合於論理法則，
    且不違背社會通常經驗之理性判斷，是被告販賣海洛因、甲
    基安非他命，有營利之意圖，亦可認定。至於被告販賣毒品
    之次數，因次數很多，被告丙○○於原審供稱次數已不記得
    ，並於原審坦承認罪（見原審卷一第四七頁），並承認電話
    監聽通聯譯文都沒有意見（見原審卷三第四一頁），原審依
    經勘驗電話監聽譯文及參照證人余遠亮、黃新閔、盧淑惠所
    述之購買毒品之監聽譯文對話內容，被告有於附表三編號一
    、二、三所示之時間、地點各販毒犯行，應可認定。
  2.被告甲○○及其辯護人雖辯稱我僅係幫忙被告丙○○，並未
    從中牟利，我雖有代為交付毒品之客觀行為，但不得論以共
    同販賣毒品等語置辯。惟按凡以自己犯罪之意思而參與犯罪
    ，不論其所參與者，是否犯罪構成要件之行為，皆為刑法第
    二十八條所規定之共同正犯，必以幫助他人犯罪之意思而參
    與犯罪，其所參與者又為犯罪構成要件以外之行為，始為刑
    法第三十條第一項所規定之從犯。本件依被告甲○○與被告
    丙○○間通聯之電信錄音內容中，被告二人間之對談尚有：
    「為什麼？有錢賺為什麼不要」、「甘子古啦，你要賣多少
    ？」等討論毒品價金、如何販賣毒品事宜（見臺灣桃園地方
    法院檢察署九十四年度偵字第一六六五一號偵查卷第三二、
    三九頁），足見被告甲○○對於販賣毒品利得，確有相當計
    較，況被告甲○○與丙○○交往後該段時間，與丙○○同居
    一處，仰丙○○提供毒品予其施打，足見被告甲○○對於二
    人共同販賣毒品之利得，確有經濟上之依賴，尚非無何牟利
    之意甚明。另參酌被告甲○○已參與毒品販賣之交付行為，
    亦非僅止於參與構成要件以外之行為，其既明知丙○○販賣
    毒品，猶以自己犯罪之意思，而參與毒品之交付，自已參與
    犯罪構成要件行為，要非僅係幫助犯罪而已，其所為當係正
    犯，被告甲○○及辯護人所辯僅係構成幫助犯云云，顯不足
    採。被告甲○○與同案被告丙○○就上開販賣毒品之行為之
    間，顯有犯意聯絡及行為分擔，堪可認定。至於被告甲○○
    雖辯稱在家僅交付毒品兩次予黃新閔，惟據共同被告丙○○
    供稱甲○○曾依其指示拿毒品到賭場交付需用毒品者，被告
    甲○○亦供稱曾交付毒品予黃新閔及其他不特定之人，已詳
    如前述，參以被告二人同居一處，依電話監聽譯文兩人間有
    販賣毒品牟利之對話內容，顯見兩人間有共同販賣毒品圖利
    之犯意聯絡、行為分擔甚明，所辯僅幫助交付毒品予黃新閔
    兩次，要屬避重就輕之詞，不足採信。
  3.關於被告是否有毒品危害防制條例第十七條規定之適用：
    按毒品危害防制條例第十七條規定：「犯第四條第一項至第
    四項、第五條第一項至第四項前段、第六條第一項至第四項
    、第七條第一項至第四項、第八條第一項至第四項、第十條
    或第十一條第一項、第二項之罪，供出毒品來源，因而破獲
    者，得減輕其刑。」立法意旨在鼓勵具體供出其上游販毒者
    ，以杜絕毒品之蔓延與氾濫為目的，因之，苟能將其毒品來
    源之有關資料諸如前手之綽號、住居所或其他足資辨別之特
    徵等供出，使調查或偵查犯罪之公務員得據以破獲者，即足
    當之。至於販毒者是否已具體指出其毒品來源即前手之真實
    姓名、年籍、身分，及該人是否早在警方監控中，則非所問
    （最高法院八十七年台上字第二二九九號判決意旨參照）。
    被告丙○○於警詢時供稱「（上述海洛因及安非他命你是向
    何人購買？）我是向一位綽號『阿泉』男子購買，真實姓名
    不詳．．．」、「（上述『阿泉』年約幾歲、有何特徵？）
    他大約五十歲，中等身材和我差不多高，沒有帶眼鏡，和一
    般人一樣」、「（你與綽號『阿泉』之男子毒品交易方式為
    何？）他經常到新屋中山東路及校前路之流動賭場和我碰面
    ，我和他都是在那裡交易毒品」、「我是今年八月十一日晚
    上十時，在新屋賭場和『阿泉』購買的，當時向『阿泉』購
    買一兩為海洛因價格新台幣十萬元」（見偵字第一五○七九
    號卷第十一頁）；於偵訊時亦稱：「（毒品來源？）在賭場
    跟一個叫泉哥的男子拿的」、「（阿泉是否為何清泉？）我
    不認識他，我不曉得阿泉本名為何清泉，我只知道他叫泉哥
    」、「（你於第一次筆錄中供述你持有毒品海洛因及安非他
    命是向綽號『泉哥』之男子購買實在否？）是事實」、「（
    阿泉是否為相片之人？提示何清泉相片供指認）本來我不知
    道他全名，但就是此相片中之人」、「（你每次向何清泉購
    買毒品交易地點為何？）大部分都在賭場比較多，也曾在他
    住的地方樓下之7-11便利商店交易過」等語（偵字第一五○
    七九號卷第三二頁、第四四、四五頁），則本件警方查獲何
    清泉販賣毒品案，顯然係因被告供出毒品來源而查獲。雖證
    人即海巡署查緝隊警員李美娟於原審時證稱：我是經由監聽
    丙○○後，由通話紀錄中知道丙○○之毒品來源係何清泉，
    時間約係在九十四年八月初，且當時查緝小組也有到何清泉
    位於桃園縣平鎮市○○○街五一號租屋處前勘查，我查知何
    清泉與丙○○毒品交易之方式，係由何清泉將毒品送至丙○
    ○位於桃園縣新屋鄉埔頂村十六鄰八號之賭場及桃園縣楊梅
    鎮○○路一一四號二樓租屋處，且我們有一組人員有跟蹤到
    何清泉送毒品給丙○○，根據線上通訊監察之內容，我們研
    判該次交付之東西係毒品等語；證人黃羿達於原審證稱：我
    們係因監聽丙○○之通話，得知丙○○毒品來源係何清泉，
    在抓丙○○之前我就有去何清泉住處察看等，然若果如證人
    李美娟、黃羿達所言其手中已掌握何清泉販毒之資料，則究
    竟是何項具體資料？是否已達於可破獲程度？或是仍在監聽
    、監控等蒐證階段？況證人李美娟於原審時證稱：至於我們
    會在九十四年九月九日才去搜索、逮捕何清泉，係因海巡署
    查緝毒品之數量標準很高，我們監聽到何清泉要在九十四年
    九月九日從北部買大量毒品回來，所以才會在該日始向法院
    聲請搜索票等語；黃羿達於原審則證稱：我們係因監聽丙○
    ○，我會先抓丙○○，係因要將毒品下游的人先抓過來，以
    其供述佐證上游的人販毒事實等語，互核渠二人就何以掌握
    何清泉販毒資料卻遲不逮捕何清泉一節，證述不一致，是依
    渠二人所言，尚難為被告丙○○不利之認定，本件應係被告
    提供其前手毒販「何清泉」之相關資料後而破獲，被告丙○
    ○符合毒品危害防制條例第十七條減刑之規定。至被告甲○
    ○並未在偵查機關破獲前，供出毒品來源係何清泉，顯無適
    用上開規定減刑之餘地。
  4.關於被告二人是否有證人保護法第十四條第一項之適用：按
    證人保護法第十四第一項就「（證人保護法）第二條所列刑
    事案件之被告或犯罪嫌疑人，於偵查中供述與該案案情有重
    要關係之待證事項或其他共犯之犯罪事證，因而使檢察官得
    以追訴該案之其他共犯者，以經檢察官事先同意為限，就其
    因供述所涉之犯罪，減輕或免除其刑」之情形，而為規定，
    此與本案被告供述其毒品之來源（即前手）之情形，尚非相
    同。另按證人保護法第十四第二項就「（證人保護法）第二
    條所列刑事案件之被告或犯罪嫌疑人，於偵查中供述其犯罪
    之前手，因而使檢察官得以追訴」之情形，設有規定，並在
    參酌其犯罪情節之輕重，防止重大犯罪危害社會治安之重要
    性及公共利益等事項之後，對被告或犯罪嫌疑人為不起訴處
    分，惟此職權在檢察官。而上開證人保護法第十四條第一項
    所謂「共犯」，既與同條第二項特別針對「犯罪之前手」之
    規定並列，且分別情形而為不同法律效果之規定（依其情形
    各以減免其刑或不起訴處分）。縱認本件被告丙○○雖於偵
    查中供述前手何清泉之販毒事實，且經承辦檢察官之同意援
    用上開減刑之規定，然查何清泉既係被告丙○○之「毒品來
    源（即前手）」，尚非與被告丙○○共同販毒之「共犯」，
    亦僅於偵查中，由檢察官審酌是否適合得依職權為不起訴處
    分之問題，被告丙○○自無證人保護法第十四條第一項規定
    之適用減刑之餘地，選任辯護人認應依證人保護法第十四條
    規定減輕或免除被告丙○○之刑云云，尚非有據。至被告甲
    ○○因於偵查中供述共犯即被告丙○○販毒之事證，且經檢
    察官同意援用證人保護法之規定，並載明於筆錄（見臺灣桃
    園地方法院檢察署九十四年度偵字第一六六五一號偵查卷第
    五五頁），其亦應有證人保護法第十四條第一項減刑規定之
    適用。
三、又卷內雖有證人張開致所使用之門號0000000000號行動電話
    與被告丙○○所使用門號0000000000號行動電話通聯之記錄
    ，惟據證人張開致證稱：因為後來電話沒有通，所以我並沒
    有向被告買毒品等語（見原審卷二第一一一頁）；證人鍾秉
    榮雖證稱我曾向被告丙○○取得毒品，然係因我為被告丙○
    ○之房東，而偶爾自丙○○處免費取得毒品施用，我從未給
    付金錢給被告等情（見原審卷二第一二三至一二七頁）；證
    人何自玲、楊勝順等人僅係曾與被告所使用之門號00000000
    00號行動電話有過通聯紀錄之門號申請人，渠等到庭證稱均
    非該門號通聯之使用人，且均不認識被告等情（見原審卷三
    第十至十六頁），均無法認定被告有何販賣毒品予上開證人
    之犯行，依罪疑唯輕原則，上開證人之證述均未足證被告確
    有上開販賣毒品之犯行。至於被告轉讓毒品予鍾秉榮部分，
    未據起訴，則應由檢察官另行偵辦。
四、至被告甲○○固自承於被告丙○○因本案受羈押後，另有多
    次販賣毒品予黃新閔（綽號阿祥）、古正義（綽號小古）之
    犯行云云（見臺灣桃園地方法院檢察署九十四年度偵字第一
    六六五一號偵查卷第五八頁），惟按被告或共犯之自白，不
    得作為有罪判決之唯一證據，仍應調查其他必要之證據，以
    察其是否與事實相符，刑事訴訟法第一百五十六條第二項定
    有明文。是被告雖經自白，仍應調查其他必要之證據，以察
    其是否與事實相符，其立法目的乃欲以補強證據擔保自白之
    真實性；亦即以補強證據之存在，藉之限制自白在證據上之
    價值。而所謂補強證據，則指除該自白本身外，其他足資以
    證明自白之犯罪事實確具有相當程度真實性之證據而言。雖
    其所補強者，非以事實之全部為必要，但亦須因補強證據與
    自白之相互利用，而足使犯罪事實獲得確信者，始足當之，
    最高法院九十三年度台上字第四二二一號著有判決可資參照
    。而查被告甲○○上開關於其他販賣毒品犯行之自白，並未
    提及其販賣之時間、毒品種類、價金、數量等任何具體交易
    情節，其自白已有瑕疵，且復經證人黃新閔、古正義於原審
    審理時否認確有上情在卷，而卷內並無任何證據可資相佐，
    無法查證其上開自白之犯罪事實確具有相當程度之真實性，
    而達於毫無合理懷疑之程度，是單以上開被告甲○○之自白
    ，顯無法採為認其有其他販賣毒品犯行之不利證據。
五、綜上事證，被告二人確有附表三所示販賣海洛因、甲基安非
    他命之行為，渠等犯行堪以認定，應依法論科。
六、按「行為後法律有變更者，適用行為時之法律。但行為後之
    法律有利於行為人者，適用最有利於行為人之法律。」，刑
    法第二條第一項訂有明文。被告行為後，刑法部分條文於九
    十四年二月二日修正公布，並於九十五年七月一日施行。其
    中原刑法第二十八條規定：「二人以上共同實施犯罪之行為
    者，皆為共同正犯。」，修正後刑法第二十八條規定「二人
    以上共同實行犯罪之行為者，皆為正犯。」，修正後刑法將
    原來共同正犯之共同「實施」犯罪，改為「實行」犯罪，剔
    除完全未參與犯罪相關行為之「實行」的「陰謀共同正犯」
    及「預備共同正犯」，此屬行為可罰性要件之變更，比較修
    正前、後法條，以行為後之法律較有利於被告。另刪除原刑
    法第五十六條關於連續犯之規定，則被告之犯行，依修正後
    之刑法規定，應依數罪併罰之規定分論併罰。此刪除雖非犯
    罪構成要件之變更，但顯已影響行為人刑罰之法律效果，自
    屬法律有變更，依新法第二條第一項規定，比較新、舊法結
    果，適用行為時法律即舊法論以連續犯較有利於被告（最高
    法院九十五年第八次刑事庭會議決議參照）。又按販賣第一
    級毒品者，處死刑或無期徒刑，毒品危害防制條例第四條第
    一項定有明文，販賣第二級毒品者，處無期徒刑或七年以上
    有期徒刑，毒品危害防制條例第四條第二項亦有明定，本件
    被告甲○○所犯該條販賣第一級毒品之罪，原應依毒品危害
    防制條例第四條第一項之規定，處以死刑或無期徒刑，所犯
    該條販賣第二級毒品之罪，原應依毒品危害防制條例第四條
    第二項之規定，最重得處以無期徒刑，本院認應依刑法第五
    十九條之規定減輕其刑（詳後述）。依修正前刑法第六十四
    條第二項規定：「死刑減輕者，為無期徒刑，或為十五年以
    下十二年以上有期徒刑。」、修正前刑法第六十五條第二項
    規定：「無期徒刑減輕者，為七年以上有期徒刑。」，修正
    後刑法第六十四條第二項規定：「死刑減輕者，為無期徒刑
    。」、修正後刑法第六十五條第二項規定：「無期徒刑減輕
    者，為二十年以下有期徒刑十五年以上有期徒刑。」，比較
    新、舊法之適用結果，修正後刑法第六十四條第二項、第六
    十五條第二項之死刑、無期徒刑減輕規定，分別由「為無期
    徒刑，或為十五年以下十二年以上有期徒刑」、「為七年以
    上有期徒刑」，提高為「為無期徒刑」、「為二十年以下有
    期徒刑十五年以上有期徒刑」，修正後之規定並未較有利於
    被告。另本件被告所犯販賣第一、二級毒品罪，依毒品危害
    防制條例第四條第一、二項之規定：「販賣第一級毒品者，
    處死刑或無期徒刑；處無期徒刑者，得併科新臺幣一千萬元
    以下罰金。販賣第二級毒品者，處無期徒刑或七年以上有期
    徒刑，得併科新臺幣七百萬元以下罰金」，故販賣第一級毒
    品部分倘處無期徒刑者，得併科新臺幣一千萬元以下罰金，
    販賣第二級毒品部分得併科新臺幣七百萬元以下罰金。關於
    罰金刑加減之規定，原刑法第六十八條規定：「拘役或罰金
    加減者，僅加減其最高度。」，修正後則移列於刑法第六十
    七條規定：「有期徒刑或罰金加減者，其最高度及最低度同
    加減之。」，上揭毒品危害防制條例第四條第一項、第二項
    中關於「無期徒刑者，得併科新臺幣一千萬元以下罰金」、
    「得併科新臺幣七百萬元以下罰金」之規定，不論依修正前
    之刑法第六十八條，或修正後之刑法第六十七條之規定，均
    由其罰金刑最高度「新臺幣一千萬元」、「新臺幣七百萬元
    」減輕之，對本件被告而言並無有利或不利之情形，本不生
    新舊法比較之問題，附此敘明。另就被告丙○○部分，修正
    前刑法第四十七條係規定：「受有期徒刑之執行完畢，或受
    無期徒刑或有期徒刑一部之執行而赦免後，五年以內再犯有
    期徒刑以上之罪者，為累犯，加重本刑至二分之一」，修正
    後刑法第四十七條第一項係規定：「受徒刑之執行完畢，或
    一部之執行而赦免後，五年以內故意再犯有期徒刑以上之罪
    者，為累犯，加重本刑至二分之一」，修正後之規定係排除
    因過失再犯者構成累犯之適用，惟就故意再犯者，修正前、
    後之規定就累犯之適用要件則無不同。而本件無論依修正前
    或修正後之規定，被告丙○○均有累犯之適用，是修正後之
    規定並無較有利於被告丙○○之情形。綜合本件被告全部罪
    刑之結果而為比較，行為後修正之刑法並未較有利於被告，
    本件應適用行為時即修正前刑法之規定。至於沒收乃屬從刑
    ，基於主從不可分之原則，從刑乃附屬於主刑，參諸最高法
    院九十五年度第八次刑事庭會議決議之意旨，從刑應依主刑
    所適用之法律，並無比較新舊法之適用，故本件關於沒收供
    犯罪所用之物之規定，應一體適用修正前刑法第三十八條第
    一項第一款之規定。
七、核被告丙○○、甲○○販賣海洛因予證人黃新閔、盧淑惠之
    行為，係犯毒品危害防制條例第四條第一項販賣第一級毒品
    罪；販賣甲基安非他命予證人余遠亮、黃新閔、盧淑惠之行
    為，係犯毒品危害防制條例四條第二項販賣第二級毒品罪；
    被告丙○○、甲○○間有犯意之聯絡及行為之分擔，俱屬共
    同正犯（起訴書雖認被告甲○○係幫助販賣云云，然此經公
    訴人於準備程序中當庭更正為共同正犯，且經法院告知被告
    甲○○使其得以防禦在案，附此敘明）。被告二人先後多次
    販賣海洛因、甲基安非他命之犯行，均時間緊接，罪名及犯
    罪構成要件相同，顯均係出於概括之犯意為之，應均依修正
    前刑法第五十六條連續犯之規定論以一罪，並加重其刑（法
    定本刑死刑、無期徒刑部分，依法均不予加重）。被告二人
    於附表三編號(二)、(三)所列時、地，同時販賣第一級毒品海洛
    因、第二級毒品甲基安非他命給附表三證人黃新閔、盧淑惠
    之部分，係以一行為同時為之，應依修正前刑法第五十五條
    前段想像競合犯之規定，從一重之販賣第一級毒品罪。又被
    告丙○○前有事實欄所指之犯罪科刑及執行情形，有本院被
    告全國前案紀錄表在卷可查，其於有期徒刑執行完畢，五年
    內再犯有期徒刑以上之本罪，係屬累犯，應依修正前刑法第
    四十七條規定法加重其刑，並依法遞加重之（法定本刑死刑
    、無期徒刑部分，依法均不予加重）。再被告丙○○於偵查
    中供出前手何清泉販毒情事，有毒品危害防制條例第十七條
    之適用，已如前述，爰依毒品危害防制條例第十七條之規定
    減輕其刑，並先加後減之。另被告甲○○販賣之對象僅有三
    人，次數有限，金額總計十一萬七千元，且係因與被告丙○
    ○同居受其要求而販賣毒品，衡以毒品危害防制條例第四條
    第一項販賣第一級毒品罪之法定本刑係死刑或無期徒刑，情
    輕法重，本院衡酌被告甲○○犯罪情狀在客觀上足以認倘科
    以其上開法定最低之刑，實嫌過重，因新刑法第五十七、五
    十九條之規定，為法院就刑之裁量及酌減審認標準見解之明
    文化，非屬法規變更，爰依新刑法第五十九條之規定，酌量
    減輕被告甲○○之刑。再被告甲○○於偵查中供述共犯即被
    告丙○○販毒之事證，亦經檢察官同意援用證人保護法之規
    定，爰依證人保護法第十四條第一項規定遞減其刑，並先加
    後減之。
八、原審以被告甲○○罪證明確，而適用毒品危害防制條例第四
    條第一項、第二項、第十八條第一項前段、第十九條第一項
    ，刑法第二條第一項、第十一條、修正前刑法第二十八條、
    第五十六條、第五十五條前段、第五十九條，證人保護法第
    十四條第一項之規定，並審酌被告販賣毒品犯罪對他人所生
    危害，影響社會風氣，戕害國民健康，及被告犯罪之動機、
    目的、手段、販賣毒品之次數、被告甲○○坦承大部分犯行
    之犯後態度及參與犯罪分工之程度等一切情狀，量處有期徒
    刑六年（沒收部分詳後一併論述），並無不合。檢察官上訴
    以原審就被告甲○○部分適用刑法第五十九條之規定，有所
    不當；被告甲○○上訴以其僅成立幫助犯並非共犯等語，惟
    被告甲○○並不成立幫助犯，業如前述；而刑法第五十九條
    之規定，係裁判上之酌減，乃法院於職權範圍內得為酌定之
    事項，除其裁量權之行使，明顯違反比例原則外，不得任意
    指為違法（最高法院九十三年台上字第一一五九號判決）。
    原判決就被告犯罪情節，已在事實欄明白認定，及於理由欄
    詳加論斷，就刑罰裁量職權之行使，既未逾越法律所規定之
    範圍，亦無濫用權限之情形，自不得認其量刑有何不當，檢
    察官此部分上訴、被告甲○○上訴，均難認有理由，均應予
    駁回。
九、惟原審就被告丙○○部分予以論罪科刑，固非無見，然被告
    丙○○符合毒品危害防制條例第十七條之規定，已如前述，
    原審未予審酌毒品危害防制條例第十七條之規定，容有未洽
    。又本件被告丙○○所犯販賣第一級毒品罪，為最輕本刑為
    三年以上有期徒刑之重罪，應屬證人保護法第二條第一款所
    列之刑事案件，被告丙○○雖非供出毒品來源而查獲何清泉
    且與何清泉並非共犯關係，惟被告丙○○於偵查中曾經檢察
    官諭知證人保護法第十四條之規定後供出其犯罪之前手（即
    指證其上手販毒者）何清泉販賣毒品之犯罪事證與案情有重
    要關係之待證事項，積極配合並提供毒品來源，使檢察官得
    以追訴上手毒梟何清泉，有何清泉毒品案件起訴書及判決書
    可稽，檢察官並於起訴時向法院請求減輕其刑，雖所涉犯行
    不宜不起訴處分，然經原審函詢檢察官，據臺灣桃園地方法
    院檢察署函覆稱：本件於偵查期間經多次曉諭被告丙○○自
    白犯罪，同時諭知有關證人保護法之規定及其要件後，由被
    告表示同意援用，檢察官確曾表示同意之意旨（詳細內容可
    由錄影光碟中得知）等情，有臺灣桃園地方法檢察署九十五
    年二月二十七日乙○惟愛九十四偵一五○七九字第一五二九
    一號函在卷可稽（見原審卷一第一七八頁），雖檢察官認不
    宜為不起訴處分，然被告丙○○勇於出面作證，以利犯罪之
    偵查審判，犯後態度尚稱良好，可茲為量刑之參考，惟尚難
    認有何可憫恕之情節，原審遽予適用刑法第五十九條之規定
    減輕其刑，亦有未當。檢察官上訴執此指摘原判決適用刑法
    第五十九條不當；而被告上訴請求適用毒品危害防制條例第
    十七條之規定，均有理由，原判決就此部分既有可議而無可
    維持，自應由本院就原判決關於丙○○部分予以撤銷改判。
    爰審酌被告販賣毒品犯罪對他人所生危害，影響社會風氣，
    戕害國民健康，及被告犯罪之動機、目的、手段、販賣毒品
    之次數以及被告丙○○犯罪後態度尚飾詞推諉，且係本案之
    主謀等一切情狀，量處如主文第二項所示之刑。
八、如附表二所示之海洛因、甲基安非他命均為本件查獲之毒品
    ，均應依毒品危害防制條例第十八條第一項前段規定，沒收
    銷燬之。如附表二所示毒品之外包裝塑膠袋（即附表一編號
    6），既係用於包裹毒品，防其裸露、潮濕，便於攜帶販賣
    ，且經鑑定機關就之與本件扣案之毒品分別鑑定，有前引鑑
    驗通知書可憑，足證與扣案之毒品並無不可析離之關係，核
    屬被告所有供販賣毒品所用之物；附表一編號1、2所示之物
    ，係供被告二人用於毒品秤重之工具，附表一編號3之行動
    電話，係被告丙○○用以與購毒者洽談毒品交易所用之工具
    ，編號5之行動電話係被告二人間供本件犯罪聯絡工具（均
    不含SIM卡，因行動電話門號SIM卡，係使用者向電信業者申
    請租用而僅取得其使用權，並非申請使用者所有，僅就話機
    部分沒收，門號卡不得宣告沒收，此有最高法院九十二年度
    臺上字第六八三六號判決意旨可資參照），上開扣案物品均
    係被告二人所用供販賣毒品之犯罪所用，應依毒品危害防制
    條例第十九條第一項規定沒收。另扣案如附表一編號4所示
    之分裝夾鏈袋，雖可供包裝毒品之用，然衡之一般社會經驗
    法則，上開分裝夾鏈袋之用途，非專供包裝毒品使用一途，
    尚可作為其他物品包裝之用，因尚未使用，只能視為預備供
    販賣毒品犯罪之物，應與上開條例第十九條第一項規定所指
    販賣毒品犯罪所用之物，即未相合（最高法院九十四年度台
    上字第四五九一號判決意旨參照），惟扣案分裝夾鏈袋一包
    既為被告丙○○所有且預備供販賣毒品犯罪所用，爰均依修
    正前刑法第三十八條第一項第二款規定宣告沒收。另毒品危
    害防制條例第十九條第一項固規定「犯第四條至第九條、第
    十二條、第十三條或第十四條第一項、第二項之罪者，其供
    犯罪所用或因犯罪所得之財物，均沒收之，如全部或一部不
    能沒收時，追徵其價額或以其財產抵償之」。但共同正犯之
    犯罪所得為新台幣時，因係合併計算，且於全部或一部不能
    沒收時以其財產抵償之，為避免執行時發生重複沒收、抵償
    之情形，故各共同正犯之間係採連帶沒收主義，於裁判時僅
    諭知連帶沒收，不得就全體共同正犯之總所得，對各該共同
    正犯分別重複諭知沒收；此與罰金刑應分別諭知、分別執行
    者不同（最高法院九十五年度台上字第九二五號、九十四年
    度台上字第七四二一號判決參酌）。本件被告販賣毒品所得
    十一萬七千元，應依法宣告連帶沒收，如全部或一部不能沒
    收時，以其財產抵償之。
九、公訴意旨另認被告丙○○於九十四年二月間起至九十四年八
    月二十五日遭搜索前，自何清泉販入海洛因、甲基安非他命
    後，利用其門號0000000000號行動電話販售予「甘子古」、
    「小古」、「老五」等人牟利，而被告甲○○自同年五月間
    某日起，每遇有不特定人向丙○○購毒，因丙○○經營賭場
    或外出釣魚無法分身交付，經丙○○之唆使，交付由丙○○
    業已分裝好之毒品予前來購毒之不定人並收取價款（即除附
    表三所列以外之犯罪事實部分），因認被告二人此部分涉有
    毒品危害防制條例第四條第一、二項販賣第一、二級毒品之
    罪嫌云云。訊據被告丙○○堅決否認有此部分犯行。惟按，
    犯罪事實應依證據認定之，無證據不得認定犯罪事實。被告
    未經審判證明有罪確定前，推定其為無罪，為刑事訴訟法之
    基本原則。又公訴案件犯罪證據蒐集，及提起公訴後，對犯
    罪事實之舉證責任及指出證明方法，均屬公訴人之職責，原
    則上法院僅於當事人之主張及舉證範圍內進行調查證據，其
    經法定程序調查證據之結果，認已足以證明犯罪事實時，始
    得為犯罪事實之認定。若其為訴訟上之證明，於通常一般人
    仍有合理之懷疑存在，尚未達於可確信其真實之程度者，在
    該合理懷疑尚未剔除前，自不能為有罪之認定。法院不得以
    偵查機關關於某種犯罪之調查不易，即放棄上開原則之堅持
    ，致有違背刑事訴訟無罪推定及嚴格證明之原則，其理甚明
    （參照最高法院九十四年度臺上字第二○三三號判決意旨）
    。經查，公訴意旨認被告涉有上開犯行，除以卷附通聯紀錄
    內容所載被告丙○○有與綽號「甘子古」、「小古」、「老
    五」等人之對話內容，及被告甲○○於偵查中供述被告丙○
    ○曾販賣予綽號小古即古正義之人等語以外，並未提出或指
    出其他足可證明被告此部分犯行之直接或間接證據，亦未提
    出補強證人甲○○證述真實性之適當方法，而起訴意旨所指
    綽號「甘子古」、「老五」之人，公訴人迄至原審審理終結
    時均未指明渠等真實年籍資料如何、乃至是否確有其人、其
    通聯之內容是否確為毒品之交易、其交易金額、數量、地點
    如何、是否確有交付，而證人古正義雖證稱有向被告丙○○
    取得毒品施用等語，惟證人堅證並無約定對價，且從未交付
    金錢予被告丙○○等語（見原審卷二第一一五至一二三頁）
    ，則基於「罪證有疑，利歸被告」之證據法則，因認起訴意
    旨所稱之此部分事實，尚屬不能證明，本應為無罪之諭知，
    惟檢察官認此部分與已經起訴，並經認定為有罪之前揭部分
    ，有連續犯之裁判上一罪關係，從而，原審爰不就此另為被
    告無罪諭知，經核並無不合。
據上論斷，應依刑事訴訟法第369條第1項前段、第368條、第364
條、第299條第1項前段，毒品危害防制條例第4條第1項、第2項
、第17條、第18條第1項前段、第19條第1項，刑法第2條第1項、
第11條、修正前刑法第28條、第56條、第55條前段、第47條、第
59條、第38條第1項第1款，證人保護法第14條第1項，判決如主
文。
本案經檢察官黃全祿到庭執行職務。
中　　華　　民　　國　　96　　年　　4 　　月　　30　　日
　　　　　　　　　刑事第五庭審判長法　官  吳　敦
  　　　　　　　　　　　　　　　　法  官  陳祐治
        　　　　　　　　　　　　　法  官  吳啟民
以上正本證明與原本無異。
如不服本判決，應於收受送達後十日內向本院提出上訴書狀，其
未敘述上訴之理由者並得於提起上訴後十日內向本院補提理由書
（均須按他造當事人之人數附繕本）。
                                  書記官  江采廷
中　　華　　民　　國　　96　　年　　5 　　月　　2 　　日
附錄：本案論罪科刑法條全文
毒品危害防制條例第四條
製造、運輸、販賣第一級毒品者，處死刑或無期徒刑；處無期徒
刑者，得併科新臺幣一千萬元以下罰金。
製造、運輸、販賣第二級毒品者，處無期徒刑或七年以上有期徒
刑，得併科新臺幣七百萬元以下罰金。
製造、運輸、販賣第三級毒品者，處五年以上有期徒刑，得併科
新臺幣五百萬元以下罰金。
製造、運輸、販賣第四級毒品者，處三年以上十年以下有期徒刑
，得併科新臺幣三百萬元以下罰金。
製造、運輸、販賣專供製造或施用毒品之器具者，處一年以上七
年以下有期徒刑，得併科新臺幣一百萬元以下罰金。
前五項之未遂犯罰之。
附表一：
┌─────┬─────────────────────────────┐
│  編  號  │   物  品  名  稱                                         │
├─────┼─────────────────────────────┤
│  1       │丙○○所有供販賣毒品犯罪所用之磅秤1 個                    │
├─────┼─────────────────────────────┤
│  2       │丙○○所有供販賣毒品犯罪所用之研磨器1 個                  │
├─────┼─────────────────────────────┤
│  3       │丙○○所有供販賣毒品犯罪所用之行動電話1 支（序號0000000000│
│          │20019 ，內插門號00000000 00 號SIM 卡，SIM卡部分不沒收）   │
├─────┼─────────────────────────────┤
│  4       │丙○○所有預備供販賣毒品犯罪所用之分裝袋1 批              │
├─────┼─────────────────────────────┤
│  5       │甲○○所有供販賣毒品犯罪所用之行動電話1 支（序號0000000000│
│          │84758 ，內插門號0000000000號SIM 卡，SIM 卡部分不沒收）    │
├─────┼─────────────────────────────┤
│  6       │如附表二所示海洛因、甲基安非他命之外包裝塑膠袋共36只      │
└─────┴─────────────────────────────┘
附表二：
┌─────┬─────────────────────────────┐
│  編  號  │   物  品  名  稱                                         │
├─────┼─────────────────────────────┤
│  1       │94年8 月25日在桃園縣楊梅鎮○○路114 號2 樓所扣第一級毒品海│
│          │洛因（合計淨重25.59 公克，純度35.45%，純質淨重9.07公克）。│
├─────┼─────────────────────────────┤
│  2       │94年8 月25日在桃園縣楊梅鎮○○路114 號2 樓所扣第二級毒品甲│
│          │基安非他命（實稱毛重1.370 公克）。                        │
├─────┼─────────────────────────────┤
│  3       │94年9 月12日在桃園縣楊梅鎮○○路114 號2 樓扣得之第一級毒品│
│          │海洛因（合計淨重13.02 公克，純度9.81% ，純質淨重1.28公克）│
│          │。                                                        │
├─────┼─────────────────────────────┤
│  4       │94年9 月12日在桃園縣楊梅鎮○○路114 號2 樓扣得之第二級毒品│
│          │甲基安非他命（合計實稱毛重1.395 公克）。                  │
└─────┴─────────────────────────────┘
附表三：
編號(一)（證人余遠亮部分）
　┌──┬──┬──────┬──────┬────┬─────────┐
　│編號│交易│交易地點　　│交易物品　　│金額　　│交易方法　　　　　│
　│    │時間│　　　　　　│　　　　　　│        │　　　　　　　　　│
  │    │　　│            │            │        │                  │
　├──┼──┼──────┼──────┼────┼─────────┤
  │1   │94年│丙○○位於桃│甲基安非他命│2,000元 │余遠亮以其門號0912│
  │    │7 月│園縣新屋鄉埔│            │        │426797行動電話撥打│
  │    │24日│頂村16鄰8 號│            │        │門號0000000000號行│
  │    │23時│之賭場內    │            │        │動電話予丙○○洽購│
  │    │42分│            │            │        │後，至被告經營之賭│
  │    │許  │            │            │        │場內一手交錢，一手│
  │    │    │            │            │        │交毒品            │
  ├──┼──┼──────┼──────┼────┼─────────┤
  │2   │94年│臺灣地區某不│甲基安非他命│4,000元 │余遠亮以其門號0912│
  │    │7 月│詳處所      │            │        │426797行動電話撥打│
  │    │26日│            │            │        │門號0000000000號行│
  │    │22時│            │            │        │動電話予丙○○洽購│
  │    │36分│            │            │        │後，至臺灣地區某不│
  │    │許  │            │            │        │詳處所一手交錢，一│
  │    │    │            │            │        │手交毒品          │
  ├──┼──┼──────┼──────┼────┼─────────┤
  │3   │94年│桃園縣楊梅鎮│甲基安非他命│1,000元 │余遠亮以其門號0912│
  │    │7 月│外環道丙○○│            │        │426797行動電話撥打│
  │    │28日│住處附近某處│            │        │門號0000000000號行│
  │    │13時│            │            │        │動電話予丙○○洽購│
  │    │59分│            │            │        │後，至被告住處附近│
  │    │許  │            │            │        │一手交錢，一手交毒│
  │    │    │            │            │        │品                │
  ├──┼──┼──────┼──────┼────┼─────────┤
  │備註│    │            │            │所得合計│                  │
  │    │    │            │            │7,000元 │                  │
  └──┴──┴──────┴──────┴────┴─────────┘
編號(二)（證人黃新閔－原名黃家祥，綽號阿祥－部分）：
　┌──┬──┬──────┬──────┬────┬─────────┐
　│交易│次數│交易地點　　│交易物品　　│金額　　│交易方法　　　　　│
　│時間│　　│　　　　　　│（每次）　　│（每次）│　　　　　　　　　│
　├──┼──┼──────┼──────┼────┼─────────┤
　│94年│海洛│丙○○位於桃│第一級毒品海│第一級毒│由黃新閔至丙○○位│
　│8 月│因部│園縣新屋鄉埔│洛因4 分之1 │品海洛因│於桃園縣新屋鄉埔頂│
　│25日│分約│頂村16鄰8 號│錢（約1 公克│部分每次│村16鄰8 號賭場或桃│
　│彭振│10次│之賭場、桃園│）及第二級毒│6,000 元│園縣楊梅鎮○○路11│
　│全受│；甲│縣楊梅鎮環南│品甲基安非他│，第二級│4 號2 樓租屋處交易│
　│羈押│基安│路114 號2 樓│命約1公克   │毒品甲基│，其中2 次係由黃新│
　│前之│非他│租屋處等地  │　          │安非他命│閔至桃園縣楊梅鎮環│
　│1、2│命部│            │　          │部分每次│南路114 號2 樓彭振│
  │個月│分也│　          │　　　　　　│2,000 元│全租屋處，由被告周│
  │間  │約10│　          │　　　　　　│。      │漢卿交海洛因予黃新│
  │    │次；│　          │　　　　　　│        │閔，黃新閔事後再交│
  │    │大部│　          │　　　　　　│        │付金錢予丙○○    │
  │    │分同│　          │　　　　　　│        │                  │
  │    │時拿│            │　　　　　　│        │                  │
  │    │海洛│            │            │        │                  │
  │    │因及│            │            │        │                  │
  │    │甲基│            │            │        │                  │
  │    │安非│            │            │        │                  │
  │    │他命│            │            │        │                  │
  │    │。  │            │            │        │                  │
  ├──┼──┼──────┼──────┼────┼─────────┤
  │備註│    │            │            │所得合計│                  │
  │    │    │            │            │80,000元│                  │
  └──┴──┴──────┴──────┴────┴─────────┘
編號(三)（證人盧淑惠部分）：
　┌──┬──┬──────┬──────┬────┬─────────┐
　│交易│次數│交易地點　　│交易物品    │金額　　│交易方法　　　　　│
　│時間│　　│　　　　　　│            │        │　                │
　├──┼──┼──────┼──────┼────┼─────────┤
　│94年│購買│桃園縣楊梅鎮│第一級毒品海│海洛因部│盧淑惠以其門號    │
　│6 月│海洛│楊梅火車站前│洛因、第二級│分每次購│0000000000號行動電│
　│、7 │因部│某處        │毒品甲基安非│買2,000 │話撥打門號00000000│
　│月間│分約│　          │他命　      │元，甲基│12號行動電話予彭振│
　│    │10次│            │　          │安非他命│全洽購並約定地點後│
　│    │，購│            │　          │部分每次│，由被告至約定地點│
　│    │買甲│            │　　　　　　│購買2,00│，一手交錢，一手交│
  │    │基安│            │　　　　　　│0元     │付毒品            │
  │    │非他│            │　　　　　　│　      │　                │
  │    │命部│            │　　　　　　│　      │                  │
  │    │分約│            │　　　　　　│　      │                  │
  │    │5次 │            │　　　　　　│　　　　│                  │
  │    │，其│            │            │　　　　│                  │
  │    │中有│            │            │　　　　│                  │
  │    │幾次│            │            │        │                  │
  │    │係同│            │            │        │                  │
  │    │時購│            │            │        │                  │
  │    │買海│            │            │        │                  │
  │    │洛因│            │            │        │                  │
  │    │及甲│            │            │        │                  │
  │    │基安│            │            │        │                  │
  │    │非他│            │            │        │                  │
  │    │命  │            │            │        │                  │
　├──┼──┼──────┼──────┼────┼─────────┤
  │備註│    │            │            │所得合計│                  │
  │    │    │            │            │30,000元│                  │
  └──┴──┴──────┴──────┴────┴─────────┘
